臺灣高等法院臺中分院民事裁定
110年度抗字第179號
抗  告  人  張德明  
上列抗告人因與相對人鴻興矽砂企業有限公司、林助信律師即陳
昌宏之遺產管理人間履行契約事件，對於中華民國110年3月9日
臺灣苗栗地方法院109年訴字第198號裁定提起抗告，本院裁定如
下： 
    主  文
抗告駁回。
抗告訴訟費用由抗告人負擔。 
    理  由
一、抗告意旨略以：伊與相對人鴻興矽砂企業有限公司（下稱鴻
    興公司）、林助信律師即陳昌宏之遺產管理人間履行契約事
    件（下稱系爭事件），經原法院於民國109年11月27日以109
    年度訴字第198號判決駁回伊之請求（下稱原判決）。然臺
    灣高等行政法院106年度訴字第852號確定判決對系爭事件有
    既判力，法院不可再為裁判，且鴻興公司已遭經濟部廢止登
    記，故伊對原判決提起上訴及再審已無意義。伊確實給付陳
    昌宏新臺幣(下同)200萬元價購鴻興公司，並經陳昌宏之繼
    承人當庭表示願意承擔，所以伊要對原判決提起抗告。爰對
    原法院110年3月9日109年度訴字第198號命伊補繳上訴裁判
    費之裁定（下稱原裁定）提起抗告云云。　　
二、按凡關於訴訟程序之指導法院，為便利當事人計，固可以當
    事人某種錯誤之訴訟行為視為他種訴訟行為（例如當事人對
    於判決提起抗告，法院應視為上訴予以受理之類），但當事
    人所為某種訴訟行為並未錯誤，法院即不能反於其意思，視
    為他種訴訟行為（例如本係補正程式另行起訴，不得視為聲
    請回復原狀之類）。查抗告人對原判決不服，先於109年12
    月9日原判決未確定前，提起再審狀（見本院抗字卷9頁），
    又於110年3月2日改提抗告狀（見本院抗字卷10頁），經原
    法院發函詢問抗告人之真意，抗告人於110年3月12日以呈報
    狀稱「上訴及再審已無意義」、「所以是抗告，並不是誤繕
    」（見本院抗字卷11頁），可認抗告人真意係對原判決提起
    抗告。惟法院之民事裁判，可分為判決與裁定，對於尚未確
    定之判決聲明不服，應以上訴方式為之；當事人對確定判決
    ，得依再審之訴聲明不服；對於裁定，始得以抗告聲明不服
    。抗告人對尚未確定之原判決提起再審或抗告，顯有錯誤，
    為便利抗告人計，原法院視為上訴而予以受理，並以原裁定
    命上訴人補繳上訴裁判費31,200元，並無違誤。
三、按對於裁定，得為抗告，但別有不許抗告之規定者，不在此
    限；訴訟程序進行中所為之裁定，除別有規定外，不得抗告
    ；對於不得抗告之裁定提起抗告者，其抗告不合法，應以裁
    定駁回之，此觀民事訴訟法第482條、第483條、第495條之1
    第1項準用同法第444條第1項規定自明。所謂訴訟程序進行
    中所為之裁定，係指每一審級訴訟程序開始後尚未終結以前
    所為之裁定而言（最高法院50年台抗字第225號判例參照）
    。又依民事訴訟法第77條之1第4項規定，法院核定訴訟標的
    價額之裁定，固得提起抗告，但關於法院命補繳裁判費，或
    依民事訴訟法第442條第2項所為補正裁定，均屬訴訟程序進
    行中所為之裁定，故不得抗告。抗告人雖就原裁定提起本件
    抗告，惟審究其抗告理由，並非對訴訟標的價額之核定有所
    爭執，依上說明，即不得對命補繳裁判費用之原裁定提起抗
    告。從而，本件抗告為不合法，應予駁回，爰裁定如主文。
    　　
中　　華　　民　　國　　110 　年　　4 　　月　　29　　日
                          民事第八庭
                              審判長法  官  杭起鶴
    　　　　　　　　　　　 　　　　 法  官  吳國聖
    　　　　　　　　　　　 　　　　 法  官  黃裕仁 
正本係照原本作成。
如不服本裁定應於裁定送達後10日內向本院提出異議。 
                                    書記官  王麗珍
中　　華　　民　　國　　110 　年　　4 　　月　　30　　日